【裁判字號】    97,訴,1444
【裁判日期】    970813
【裁判案由】    毒品危害防制條例
【裁判全文】
臺灣臺中地方法院刑事判決              97年度訴字第1444號
公  訴  人  臺灣臺中地方法院檢察署檢察官
被      告  甲○○
                      號
上列被告因毒品危害防制條例案件，經檢察官提起公訴（97年度
毒偵字第706號），本院判決如下：
    主    文
甲○○施用第一級毒品，累犯，處有期徒刑拾壹月；又施用第二
級毒品，累犯，處有期徒刑玖月。應執行有期徒刑壹年陸月。
    犯罪事實
一、甲○○前於民國91年間因施用第一、二級毒品案件，經送強
    制戒治並提起公訴，戒治部分，於92年10月17日強制戒治期
    滿執行完畢；刑罰部分，經本院判處有期徒刑10月、8月，
    應執行有期徒刑1年4月確定，其另於91年間另因妨害家庭案
    件，經臺灣桃園地方法院判處有期徒刑3月確定，於94年1月
    4日獲准假釋出監，嗣於94年3月28日假釋期滿未經撤銷，而
    執行完畢。惟其未能警惕並戒除毒癮，於前述強制戒治執行
    完畢釋放後5年內，復基於施用第一級毒品海洛因及第二級
    毒品甲基安非他命之犯意，於96年12月5日下午5時30分許為
    警採尿時回溯96小時內之某時（不含警力拘束期間），在不
    詳地點，以不詳方式，施用海洛因1次；另於96年12月4日下
    午1時6分至苗栗縣為恭醫院驗尿檢驗至翌日（即5日）下午5
    時30分許為警採尿時內之某時（不含為恭醫院採尿及警力拘
    束期間），在不詳地點，以不詳方式，施用甲基安非他命1
    次。嗣於96年12月5日下午3時30分許，為警持搜索票至臺中
    縣后里鄉○里村○○路2之12號之住處內執行搜索，經其同
    意採集尿液送驗結果，呈嗎啡及甲基安非他命陽性反應而查
    獲。
二、案經臺中市警察局第五分局移送臺灣臺中地方法院檢察署檢
    察官偵查起訴。
    理    由
壹、證據能力：
    按被告以外之人於審判外之言詞或書面陳述，除法律有規定
    者外，不得作為證據；又被告以外之人於審判外之陳述，雖
    不符刑事訴訟法第159條之1至第159條之4之規定，而經當事
    人於審判程序同意作為證據，法院審酌該言詞陳述或書面陳
    述作成時之情況，認為適當者，亦得為證據，刑事訴訟法第
    159條第1項、第159條之5第1項分別定有明文。經查卷附之
    中山醫學大學附設醫院檢驗科藥物檢測中心尿液檢驗報告、
    為恭紀念醫院函及尿液檢驗報告、行政院衛生署管制藥品管
    理局91年9月23日以管檢字第109652號函等，固屬被告以外
    之人於審判外之陳述，然被告已陳明就此證據能力問題無意
    見（見本院卷第32頁背面）。且本院審酌各該證據並非違法
    取得，與待證事實具關聯性，以之作為證據使用係屬適當，
    是依刑事訴訟法第159條之5第1項之規定，自得採為認定事
    實之證據。
貳、得心證之理由及證據
一、被告甲○○於本院審理中，矢口否認有何施用海洛因及甲基
    安非他命之犯行，辯稱：伊沒有施用毒品，且伊於96年12月
    4日曾至為恭醫院做尿液檢驗，亦無毒品反應云云。經查：
  (一)被告為警查獲後，經警提供乾淨空瓶，由其親自排放尿液並
    封緘送驗，經以免疫酵素分析法（EMIT）初步檢驗，再以氣
    相層析質譜儀分析法（GC/MS）確認檢驗，呈嗎啡及甲基安
    非他命之陽性反應一情，有臺中市警察局第五分局委託尿液
    檢驗代號與真實姓名對照表（尿液代碼E-12-04-01）及中山
    醫學大學附設醫院檢驗科藥物檢測中心尿液檢驗報告各1 紙
    （見警卷第4、6頁）在卷可憑。
  (二)按尿液檢驗結果之正確性受到諸多因素之影響，如檢體簽收
    、處理、分析、文件處理及各檢體驗單位所訂定之CUTOFFVA
    LUE（或閾值）不同等，均會影響到最後結果之判讀，目前
    尿液中煙毒之檢驗方法，一般實驗室第一步驟係利用免疫酵
    素分析法做初步篩檢，如篩檢濃度小於CUTOFFVA LUE即判讀
    為陰性反應；如篩檢濃度大於CUTOFFVALUE，則必須進一步
    做確認試驗，其確認試驗方法精密度以GC/MS（氣相層析質
    譜儀）優於GC優於TOXI—LAB。而所謂「氣相層析質譜儀」
    包括「氣相層析儀」及「質譜儀」二部分，在「氣相層析儀
    」部分，其方法為將物質氣化後，再經分析管分離，由於各
    種物質之沸點及對管柱之吸附力不同，在經過檢測器測定後
    ，表現出不同的滯留時間，利用滯留時間來判定是何種物質
    ；而「質譜儀」部分為檢測器，能將物質撞擊成碎片，記錄
    其質譜圖，因每個化合物之鍵結能力不同，故不同之物質會
    有其特定之質譜圖，因此在物質之判斷上有若指紋鑑定。故
    理論上如果扣除人為因素（例如檢體之間的污染）不予列計
    者，氣象層析質譜儀之精確度接近百分之百，幾乎不會有偽
    陽性反應產生，是以尿液經以氣相層析質譜儀之確認方法檢
    驗後，所得之結果應堪信採（最高法院91年度台非字第58號
    判決意旨參照）。
  (三)此外，關於施用毒品後殘留於體內時間等相關問題，前經本
    院向行政院衛生署管制藥品管理局函詢結果，回函答覆略以
    ：「依據Clarke's Isolation and Ide ntification of Dr
    ugs第二版記載，服用海洛因後24小時內約有服用量之80％
    排泄於尿液中，……甲基安非他命服用後於24小時內約有70
    ％排泄於尿液中，……其於尿液中排出之最長時限，受施用
    劑量、施用方式、個人體質及其代謝情況等因素影響，因個
    案而異，一般可檢出最長時間為海洛因服用後2至4天，……
    甲基安非他命1至5天」，此有該局91年9月23日管檢字第109
    652號1份附卷可稽（見本院卷第30頁）。又被告雖曾於96年
    12月4日下午1時6分許，至為恭醫院報到檢驗尿液安非他命
    類毒品反應（海洛因部分未作檢驗），結果呈安非他命陰性
    反應，亦有該院97年7月10日第562號函1份附卷足憑（見本
    院卷第43至45頁），惟此僅能證明被告於至為恭醫院報到檢
    驗尿液前，未施用甲基安非他命或安非他命類毒品，尚難以
    此推定被告於為恭醫院驗尿後至為警查獲止之期間內，未施
    用甲基安非他命毒品。是本件被告應係於上開為警查獲並採
    尿前回溯96小時內之某時（不含警力拘束期間），施用海洛
    因，及於96年12月4日下午1時6分至苗栗縣為恭醫院驗尿檢
    驗至翌日（即5日）下午5時30分許為警採尿時內之某時（不
    含為恭醫院採尿及警力拘束期間），施用甲基安非他命無訛
    。
  (四)再被告前於91年間因施用毒品案件，經依本院裁定送強制戒
    治後，於92年10月17日強制戒治期滿執行完畢等情，有臺灣
    高等法院被告前案紀錄表1份附卷足憑。綜上所述，足認被
    告所辯顯係卸責之詞，不足採信。故本件事證明確，被告於
    強制戒治完畢釋放後，5年內再施用海洛因及甲基安非他命
    之犯行，堪以認定。
二、查海洛因、甲基安非他命分屬毒品危害防制條例第2條第2項
    第1款、第2款所規範之第一級、第二級毒品，被告甲○○施
    用海洛因、甲基安非他命，核其所為，係犯毒品危害防制條
    例第10條第1項施用第一級毒品罪及同條第2項施用第二級毒
    品罪。其因施用而分別持有海洛因及甲基安非他命之低度行
    為，為施用之高度行為所吸收，均不另論罪。被告所犯2罪
    之間，犯意各別，行為互殊，應予分論併罰。再被告前於91
    年間因施用第一、二級毒品案件，經本院判處有期徒刑10
    月、8月，應執行有期徒刑1年4月確定，另於91年間另因妨
    害家庭案件，經臺灣桃園地方法院判處有期徒刑3月確定，
    於94年1月4日獲准假釋出監，嗣於94年3月28日假釋期滿未
    經撤銷，而執行完畢，有臺灣高等法院被告前案紀錄表在卷
    可查，其於受有期徒刑執行完畢後，5年以內故意再犯有期
    徒刑以上之本罪，為累犯，其所犯上開2罪均應依刑法第47
    條第1項之規定加重其刑。爰審酌被告前有施用毒品犯行，
    經強制戒治後，仍未能自我克制以戒除毒癮，其施用毒品足
    以戕害自身健康，並生對於社會安全與公共秩序之潛在危害
    ，被告犯罪後否認犯行之態度等一切情狀，分別量處如主文
    所示之刑，並定其應執行之刑，以示懲儆。至公訴檢察官雖
    對被告具體求處應執行有期徒刑1年10月，惟本院審酌上情
    ，認檢察官之求刑尚嫌過重，附此敘明。
據上論斷，應依刑事訴訟法第299條第1項前段，毒品危害防制條
例第10條第1項、第2項，刑法第11條、第47條第1項、第51條第5
款，判決如主文。
本案經檢察官乙○○到庭執行職務。
中    華    民    國    97    年     8    月    13    日
                  刑事第十六庭  審判長法  官  林念祖
                                      法  官  周玉蘭
                                      法  官  楊文廣
以上正本證明與原本無異。
如不服本判決，應於收受送達後10日內向本院提出上訴書狀（應
敘述具體理由並附繕本）。
上訴書狀如未敘述理由，應於上訴期間屆滿後20日內補提理由書
於本院。
                                      書記官  葉泰濃
中    華    民    國    97    年     8    月    13    日
附錄論罪科刑法條
毒品危害防制條例第10條：
施用第一級毒品者，處 6 月以上 5 年以下有期徒刑。
施用第二級毒品者，處 3 年以下有期徒刑。


司法院資訊處製作；財團法人民間司法改革基金會備份。
